【裁判字號】    97,訴,1416
【裁判日期】    970828
【裁判案由】    毒品危害防制條例
【裁判全文】
臺灣臺北地方法院刑事判決              97年度訴字第1416號
    公  訴  人  臺灣臺北地方法院檢察署檢察官
    被      告  甲○○
上列被告因違反毒品危害防制條例案件，經檢察官提起公訴（97
年度毒偵字第1981號），被告於準備程序期日就被訴事實均為有
罪之陳述，本院合議庭裁定由受命法官獨任進行簡式審判程序，
判決如下：
    主      文
甲○○施用第一級毒品，累犯，處有期徒刑捌月；扣案第一級毒
品海洛因（純質淨重零點肆肆公克）、扣案殘渣袋貳只及注射針
筒貳支（內含毒品，均因量微無法單獨析離秤重）均沒收銷燬；
盛裝前開第一級毒品海洛因之包裝袋壹只（空包裝重零點貳肆公
克）沒收。又施用第二級毒品，累犯，處有期徒刑肆月。應執行
有期徒刑拾壹月，扣案第一級毒品海洛因（純質淨重零點肆肆公
克）、扣案殘渣袋貳只及注射針筒貳支（內含毒品，均因量微無
法單獨析離秤重）均沒收銷燬；盛裝前開第一級毒品海洛因之包
裝袋壹只（空包裝重零點貳肆公克）沒收。
    事實及理由
一、本件被告甲○○所犯係死刑、無期徒刑、最輕本刑為三年以
    上有期徒刑以外之罪，被告於準備程序期日，就被訴事實為
    有罪之陳述，經本院告知簡式審判程序之旨，聽取檢察官及
    被告之意見後，經本院合議庭裁定由受命法官獨任以簡式審
    判程序加以審理，則依據刑事訴訟法第二百七十三條之二、
    同法第一百五十九條第二項之規定，不適用傳聞法則有關限
    制證據能力之相關規定；並依同法第三百十條之二準用同法
    第四百五十四條之規定，製作略式判決書，依法僅需記載犯
    罪事實、證據名稱及應適用之法條，並得以簡略方式為之，
    如認定之犯罪事實、證據及應適用之法條，與檢察官聲請簡
    易判決處刑書或起訴書之記載相同者，得引用之，合先敘明
    。
二、犯罪事實：
    （一）甲○○前因施用毒品案件，經本院裁定令入戒治處所
          強制戒治，嗣經本院以八十九年度毒聲字第一三七四
          號裁定停止戒治，所餘戒治期間付保護管束，於民國
          八十九年十一月二十二日保護管束期滿，未經撤銷，
          經臺灣臺北地方法院檢察署檢察官於九十年一月十七
          日，以九十年度戒毒偵字第十號為不起訴處分確定在
          案。
    （二）又於強制戒治執行完畢釋放後五年內之九十四年二月
          一日，因違反毒品危害防制條例案件，經本院判決應
          執行有期徒刑十月確定，嗣於九十六年六月三十日執
          行完畢。又因違反毒品危害防制條例案件，經本院判
          決有期徒刑十月確定，經本院以九十六年度聲減字第
          八九○號裁定減為有期徒刑五月確定，而於九十六年
          十一月八日，因縮短刑期而執行完畢。
    （三）詎猶不知悛悔，復基於施用第二級毒品甲基安非他命
          之故意，於九十七年五月二十八日，在臺北市○○區
          ○○街二段六九號二樓（二○三室），以將第二級毒
          品甲基安非他命置入玻璃球吸食器燒烤產生煙霧之方
          式，吸食甲基安非他命一次。另基於第一級海洛因之
          犯意，於同月三十日，在上址以將海洛因和水注入針
          筒施打手臂靜脈血管之方式，施用海洛因一次。嗣於
          同月三十日下午四時十分許，為警在上址查獲，並當
          場扣得甲○○所有之海洛因一小包（毛重一點二二公
          克，鑑驗之純質淨重為零點四四公克、空包裝袋零點
          二四公克）、已使用過之注射針筒二支及殘渣袋二只
          （內含毒品，均因量微無法單獨析離秤重；起訴書漏
          載殘渣袋）。
三、本件證據及應適用之法條，除均引用檢察官起訴書（如附件
    ）相同部分之記載外，證據增載：（一）被告於本院審理時
    坦承犯行不諱，並當庭為認罪之表示（見本院卷九十七年八
    月十四日審判筆錄）。（二）搜索扣押筆錄、扣押物品目錄
    表、被移送者姓名及代碼對照表（代碼編號為：D0000
    000）各一份、現場查獲照片十八張、贓證物品清單一份
    。應適用之法條增載如下：（一）按毒品危害防制條例於九
    十二年七月九日修正公布，自九十三年一月九日施行。其中
    第二十條、第二十三條將施用毒品之刑事處遇程序，區分為
    「初犯」及「五年內再犯」、「五年後再犯」。依其立法理
    由之說明：「初犯」，經觀察、勒戒或強制戒治後，應為不
    起訴處分或不付審理之裁定；「五年內再犯」者，因其再犯
    率甚高，原實施之觀察、勒戒及強制戒治既已無法收其實效
    ，爰依法追訴或裁定交付審理。至觀察、勒戒或強制戒治執
    行完畢釋放後，「五年後再犯」者，前所實施之觀察、勒戒
    或強制戒治已足以遮斷其施用毒品之毒癮，為期自新及協助
    其斷除毒癮，仍適用「初犯」規定，始應先經觀察、勒戒、
    強制戒治之程序。從而依該次修正後之規定，僅限於「初犯
    」及「五年後再犯」二種情形，應先經觀察、勒戒或強制戒
    治之程序，此乃該條例第十條之例外規定。倘被告於五年內
    已再犯，經依法追訴處罰，縱其第三次（或第三次以上）再
    度施用毒品之時間，在初犯經觀察、勒戒或強制戒治執行完
    畢釋放五年以後，因與單純之「五年後再犯」之情形有別，
    不合於「五年後再犯」之例外規定；且因已於「五年內再犯
    」，顯見其再犯率甚高，原實施觀察、勒戒或強制戒治，已
    無法收其實效，即應回歸原則性規定，由檢察官逕行起訴，
    依該條例第十條處罰（最高法院九十五年度臺非字第一六一
    號、第一九○號、第二四六號、第二九六號、第三一○號判
    決及九十六年度臺非字第二三六號判決意旨暨最高法院九十
    五年度第七次刑事庭會議意見可資參考）。本件被告於強制
    戒治執行完畢釋放後五年內，已因施用毒品案件，經法院判
    決確定之情，為被告所不爭執，復有臺灣高等法院被告前案
    紀錄表一份存卷足憑，而可認定。是以，本件被告施用毒品
    之犯行，雖距前次強制戒治釋放時，已逾五年，揆諸前開說
    明，自應依法追訴處罰，而無毒品危害防制條例第二十條第
    三項規定之適用至明。（二）被告持有第一、二級毒品之低
    度行為，俱已為施用之高度行為所吸收，不另論罪。
四、爰審酌被告已有多項前科及施以觀察、勒戒及強制戒治之紀
    錄，素行非佳，有上揭被告前案紀錄表存卷可查，其因施用
    毒品犯行，經強制戒治之治療程序，竟仍不思悔改，徹底袪
    除施用毒品之惡習，猶再為本件施用毒品犯行，可知其再犯
    係陷於毒癮難以自拔，意志力甚為薄弱，未能善體國家設置
    觀察、勒戒機構，協助毒品施用者戒除毒癮之美意，惟念及
    其施用毒品之犯行，在本質上乃屬戕害自己身心健康之行為
    ，被告本次尚未有嚴重破壞社會秩序或侵害他人權益之情形
    ，且其於本院審理時已坦承犯行不諱，非無悔意，依此斟酌
    被告犯罪後之態度等一切情狀，分別量處如主文所示之刑，
    並定其應執行之刑，以示懲戒。
五、沒收之諭知：
    （一）扣案海洛因（純質淨重零點四四公克），為被告所有
          之違禁物，除經被告供承在卷（見第一九八一號偵查
          卷第八頁、本院卷同上日審判筆錄），且有法務部調
          查局濫用藥物實驗室鑑定書一紙在卷可稽，應依毒品
          危害防制條例第十八條第一項前段規定沒收銷燬之。
          至包裝前開毒品之包裝袋一只（空包裝重零點二四公
          克），雖因包裹毒品與之密切接觸，惟於檢驗時，既
          可將之與毒品分離、單獨鑑析秤重，有前述鑑定書可
          按，應認包裝袋已非毒品之一部，既屬被告所有，為
          包裝、盛放毒品、避免毒品潮濕、逸漏，供施用毒品
          犯罪所用之物，爰依刑法第三十八條第一項第二款規
          定宣告沒收。
    （二）扣案注射針筒二支、殘渣袋二只（內含毒品均因量微
          無法單獨析離秤重），俱為被告所有，為此次施用第
          一級毒品海洛因剩餘之物，內仍含毒品海洛因之殘渣
          ，業經被告當庭供認在卷（見本院卷上日審判筆錄）
          ，因毒品已附合於殘渣袋及使用過之注射針筒內，而
          無法單獨析離秤重，均屬違禁物，爰依毒品危害防制
          條例第十八條第一項前段規定，沒收銷燬之。
    （三）至起訴書雖一併請求沒收之扣案電子磅秤一臺、安非
          他命吸食器一組及其餘扣案注射針筒共九支，惟此均
          係案外人王志成所有、供其施用毒品所用之物，且均
          非被告所有，除經被告供述無訛（見本院卷上日審判
          筆錄）外，復有卷存之扣押物品清單可按，既無積極
          證據證明係本件被告施用毒品犯罪所用之物，且未經
          鑑驗認係違禁物，自無從依法沒收，起訴書對此，容
          有誤會，附此敘明。
六、爰依刑事訴訟法第二百九十九條第一項前段、第二百七十三
    條之一第一項、第三百十條之二、第四百五十四條第一項、
    第二項，毒品危害防制條例第十條第一項、第二項、第十八
    條第一項前段，刑法第十一條前段、第四十七條第一項、第
    三十八條第一項第二款、第五十一條第五款，判決如主文。
七、如不服本件判決，得自收受判決送達之日起十日內，向本院
    提起上訴。
本案經檢察官張友寧到庭執行職務。
中    華    民    國    97    年    8    月    28     日
                        刑事第十六庭 法  官     徐千惠
上正本證明與原本無異。
如不服本判決，應於判決送達後10日內向本院提出上訴狀 (應抄
附繕本)。
                                      書記官    高心羽
中    華    民    國    97    年    8    月    28     日
附件：（97年度毒偵字第1981號起訴書）
附錄本案論罪科刑法條：
毒品危害防制條例第10條
施用第一級毒品者，處6月以上5年以下有期徒刑。
施用第二級毒品者，處3年以下有期徒刑。


司法院資訊處製作；財團法人民間司法改革基金會備份。
